臺灣南投地方法院民事裁定
111年度聲字第48號
聲  請  人  蕭珮君  
相  對  人  林淑嬌  

            南投縣政府稅務局

法定代理人  吳毓紘  
相  對  人  南投縣南投市農會

法定代理人  柯銘洲  
上列當事人間聲請停止強制執行事件，本院裁定如下：
    主  文
聲請人供擔保新臺幣壹佰壹拾貳萬伍仟陸佰玖拾捌元後，本院一
一○年度司執字第一七一四七號清償票款事件之強制執行程序，
於本院一一一年度重訴字第四八號第三人異議之訴事件裁判確定
、和解或撤回起訴而終結前，應暫予停止。
    理  由
一、聲請意旨略以：相對人林淑嬌以本院109年度司票字第334、
    335號本票裁定及確定證明書為執行名義聲請強制執行，現
    由本院110年度司執字第17147號清償票款強制執行事件（下
    稱系爭執行事件）受理在案，系爭執行事件之執行標的物為
    如附表一所示之房地（下分別稱1896建號建物、1896-1建號
    建物、767-8地號土地、767-175地號土地，合稱系爭房地）
    。系爭房地原為系爭執行事件債務人張梅之配偶蕭麗州所有
    ，1896建號建物（含1896-1建號物）於民國107年2月13日、
    767-8、767-175地號土地於109年7月20日均以夫妻贈與為原
    因移轉登記與張梅，然蕭麗州於106年3月3日已罹患失智症
    ，無法理解他人意思，絕無可能辦理上開系爭房地移轉登記
    ，該移轉登記行為自屬無效，系爭房地仍為蕭麗州所有。嗣
    蕭麗州於109年12月3日死亡，其繼承人有張梅、蕭曜崧、蕭
    永裕及聲請人（下稱聲請人等4人），系爭房地為蕭麗州之
    遺產，應屬聲請人等4人公同共有。惟相對人林淑嬌卻認系
    爭房地為張梅單獨所有而聲請強制執行，倘系爭房地遭拍賣
    ，聲請人等其他公同共有人將喪失所有權而無法回復，故系
    爭執行程序應有停止執行之必要，爰聲請停止系爭執行事件
    之強制執行程序等語。　
二、按有回復原狀之聲請，或提起再審或異議之訴，或對於和解
    為繼續審判之請求，或提起宣告調解無效之訴、撤銷調解之
    訴，或對於許可強制執行之裁定提起抗告時，法院因必要情
    形或依聲請定相當並確實之擔保，得為停止強制執行之裁定
    ，強制執行法第18條第2項定有明文。又法院依強制執行法
    第18條第2項定擔保金額而准許停止強制執行之裁定者，該
    項擔保係備供債權人因停止執行所受損害之賠償，其數額應
    依標的物停止執行後，債權人未能即時受償或利用該標的物
    所受之損害額，或其因另供擔保強制執行所受之損害額定之
    ，非以標的物之價值或其債權額為依據（最高法院91年度台
    抗字第429號裁判意旨參照）。準此，法院應以債權人因執
    行程序之停止，致原預期受償之時間延後所生之損害，作為
    酌定擔保數額之依據。又依通常社會觀念，使用金錢之對價
    即為利息，執行債權倘為金錢債權，債權人因執行程序停止
    ，致受償時間延後，通常應可認係損失停止期間利用該債權
    總額所能取得之利息。另依民法第233條第1項前段、第203
    條規定，遲延之債務，以支付金錢為標的者，債權人得請求
    依法定利率計算之遲延利息；應付利息之債務，其利率未經
    約定，亦無法律可據者，週年利率為5%，此項遲延利息之本
    質屬於法定損害賠償，亦可據為金錢債權遲延受償所可能發
    生之損害之賠償標準。
三、經查：
　㈠第三人就執行標的物有足以排除強制執行之權利者，得於強
    制執行程序終結前，向執行法院對債權人提起異議之訴，強
    制執行法第15條前段定有明文。強制執行法第15條所謂就執
    行標的物有足以排除強制執行之權利者，係指對於執行標的
    物有所有權、典權、留置權、質權存在情形之一者而言；而
    依民法第1147條、第1148條之規定，繼承人於被繼承人死亡
    時，當然承受被繼承人財產上之一切權利義務，是承受被繼
    承人原始取得之不動產所有權，無待於登記，此觀同法第75
    9條規定自明；共同繼承之遺產在分割以前，依民法第1151
    條規定，為各繼承人公同共有，倘被他人強制執行而受侵害
    時，各繼承人依民法第828條第2項之規定準用同法第821條
    前段規定，均得就共有物之全部為本於所有權之請求，對於
    該他人單獨或共同提起第三人異議之訴，以排除對該公同共
    有物之強制執行（最高法院107年度台上字第2333號判決意
    旨參照）。是以公同共有人基於其所有權，對於執行債權人
    提起第三人異議之訴以排除強制執行，性質上相當於民法第
    767條之除去妨害及妨害預防請求權，係就公同共有物之全
    部為本於所有權之請求，是聲請人為公同共有人之一自得單
    獨提起第三人異議之訴，排除對公同共有物之強制執行，先
    予敘明。
　㈡系爭執行事件係相對人林淑嬌執本院109年度司票字第334、3
    35號本票裁定及其確定證明書為執行名義，聲請強制執行現
    登記於張梅名下之系爭房地，相對人南投縣政府稅務局、南
    投縣南投市農會聲請參與分配，系爭執行事件現尚未終結，
    經本院調取系爭執行事件卷宗核閱無誤，而聲請人主張系爭
    房地為蕭麗州之遺產，並由聲請人等4人公同共有，對相對
    人提起第三人異議之訴，經本院以111年度重訴字第48號審
    理中等情，亦經本院調取上開卷宗查閱屬實。又系爭房地一
    旦拍賣，勢難恢復，聲請人既已依法對相對人提起第三人異
    議之訴，堪認確有強制執行法第18條第2項所定之事由，且
    有停止執行之必要，經核與強制執行法第18條第2項之規定
    相符，應予准許。
  ㈢相對人林淑嬌、南投縣政府稅務局、南投縣南投市農會於系
    爭執行事件所聲請執行債權額如附表二所示共計新臺幣（下
    同）5,195,531元，而系爭執行事件查封之系爭房地，最低
    拍賣價格合計為8,740,000元，有本院111年7月20日110年度
    司執字第17147號函可佐，則本件因聲請人聲請停止執行，
    相對人上開債權之受償時間必然延後，相對人因停止系爭執
    行事件強制執行程序致未能即時受償之損害，應以於停止執
    行期間即聲請人提起第三人異議之訴事件審理期間，針對上
    開債權無法即時受償所遭致相當於法定利息損失為計算依據
    。又聲請人所提起之第三人異議之訴，屬得上訴三審案件，
    參考各級法院辦案期限實施要點規定，第一、二、三審通常
    程序審判案件之辦案期限分別為1年4個月、2年、1 年，共
    計4年4個月，依週年利率5%計算，相對人因停止系爭執行事
    件之強制執行程序可能遭受之損害約為1,125,698元【計算
    式：5,195,531×5%×（4＋4/12）＝1,125,698元，元以下四捨
    五入】。是本院認本件聲請人聲請停止強制執行應供擔保之
    金額以1,125,698元為相當，聲請人以1,125,698元供擔保後
    ，得停止系爭執行事件之強制執行程序。
四、爰裁定如主文。
中　　華　　民　　國　　111 　年　　8 　　月　　4 　　日
                  民事第二庭  法　官　楊亞臻
以上正本係照原本作成
如對本裁定抗告須於裁定送達後10日內向本院提出抗告狀，並繳
納抗告費新臺幣1,000元
中　　華　　民　　國　　111 　年　　8 　　月　　4 　　日
                                      書記官　陳雅雯
附表一：
編 號 土地坐落    面積（平方公尺） 權利範圍    縣  市  鄉鎮市區    段     地    號   1    南投縣   南投市   包尾 767-8   919    4分之1    2    南投縣   南投市   包尾 767-175    296 2分之1   

編  號 建號 基地坐落 -------------- 建物門牌　　　   建築式樣主要建築材料及房屋層數 建物面積（平方公尺）         權利範圍     樓層面積合計  附屬建物主要建築材料及用途     1        1896                南投縣○○市○○段000地號 --------------南陽路172巷25號 加強磚造、2層、住家用        一層：72 二層：76 合計：148                               全部                                     備考       1896-1 南投縣○○市○○段000地號 --------------南陽路172巷25號    加強磚造、鐵架造、4層、住家用 一層：10 二層：6 三層：82 四層：65.5 合計：163.5 陽台：5.5平方公尺 全部  備考 未辦建物所有權第1次登記     
附表二：
編號 相對人即債權人  債權額（新臺幣/元） 1 林淑嬌 4,743,750元 2 南投縣政府稅務局 5,349元 3 南投縣南投市農會 446,432元 合 計  5,195,531元